臺灣高雄地方法院刑事判決　　　　　　　　　　　九十二年度交簡上字第一八三號
　　上　訴　人　臺灣高雄地方法院檢察署檢察官
　　上　訴　人　甲○○
　　即　被　告
右列上訴人因被告業務過失傷害案件，不服臺灣高雄地方法院高雄簡易庭九十二年度
交簡字第二四三九號中華民國九十二年十一月十二日第一審簡易判決（聲請簡易判決
處刑案號：臺灣高雄地方法院檢察署九十二年度偵字一八三八○號），提起上訴，本
院管轄之第二審合議庭判決如左：
      主  文
上訴駁回。
甲○○緩刑貳年。
      事  實
一、緣甲○○係「哲豐營造工程有限公司」之實際負責人（時任該公司形式上負責人
    者為吳鄭美麗，現為吳建德，以下簡稱哲豐公司），該公司承包臺灣電力股份有
    限公司（以下簡稱臺電公司）位於高雄縣岡山鎮○○○街一○二號附近處之「配
    電管路工程帶料新護饋線」工程，甲○○即為該工程之現場工地負責人，為從事
    業務之人，而負有於地面開挖後將泥土回填平整及於施工現場擺設路面路障、警
    示標誌等，以避免危及往來使用道路交通者安全之責任。惟其竟於其他施工單位
    就上開道路之拓寬工程已經開挖，而封閉該道路西向之部分道路後，於民國九十
    一年十一月十四日，在上開已封閉之道路旁進行配電管路工程，而於臺灣電力公
    司所設立之人孔蓋附近路面進行開挖，惟其明知該路段仍有人車通行未全面封閉
    ，故其本應注意敦促現場施工人員於當日施工完畢後，應將施工處之泥土回填平
    整與路面等高，如未能及時回填，亦應於施工路面覆蓋堅固之平板，以利人車通
    行，並在施工處周遭加設不易經人移動且具警告性質之路障及警示標誌，或全面
    封閉該部分道路，禁止人車通行，以防止危險發生，而依當時之情狀，並無不能
    注意之情事，卻疏未注意，未於當日結束工程施作後，確實回填施工路面平整與
    路面等高，而使該施工處部分路面與周遭路面水平達五公分之上下落差，亦未於
    施工路面加設堅固之平板，更未於施工處周遭擺設路障、警示標誌或封閉該部分
    道路，嗣於翌日七時三十分許，適有乙○○騎乘牌照號碼為ＱＡ三－六○八號之
    輕型機車自東向西行經該路段時，亦疏未注意車前狀況，且明知該路段有施工工
    程，路面較不平整，卻仍以時速四十至五十公里之速度通過該路段時，因該施工
    處之路面不平整而致人車倒地，並因此受有薦骨骨折、右大腿及臀部皮下血腫、
    右腳大拇指及左膝擦傷之傷害。
二、案經乙○○訴由高雄縣政府警察局岡山分局報請臺灣高雄地方法院檢察署檢察官
    偵查而聲請簡易判決處刑。
    理  由
一、訊據上訴人即被告甲○○對於其確為哲豐公司之實際負責人，且為系爭配電管路
    工程帶料新護饋線工程之現場工地負責人，為從事業務之人，而負有於地面開挖
    後將泥土回填平整及於施工現場擺設路面路障、警示標誌，以避免危及往來使用
    路面交通者安全之責任，且其所經營之公司，確於九十一年十一月十四日，於案
    發地點進行開挖，而該施工處之右側道路確已經封閉，告訴人乙○○於施工翌日
    七時三十分許，騎乘機車經過該道路未經封閉之施工處時，因該施工處有水平五
    公分之上下落差而致人車倒地，並因此受有薦骨骨折、右大腿及臀部皮下血腫、
    右腳大拇指及左膝擦傷之傷害部分，固不否認；惟矢口否認其有何業務上過失，
    並辯稱該段道路早已封閉人車通行，且其於施工完畢時，確有紮實回填施工處與
    路面齊高，並於施工路面周遭擺設紅色圓形錐以示警告，然案發當時之所以無該
紅色圓形錐擺置該處，應係過往之車輛，為求通行該處，而將圓形錐予以棄置所
    致，且因行經該處之車輛，多為超載之重型貨車，其已填平之施工處始因不勝該
    重量之負荷造成水平上下五公分之落差，是其確已善盡施工安全責任，而無過失
    ，故原審認定告訴人乙○○所受之傷害係因被告之業務過失行為所致，並據以論
    罪科刑，即有違誤，爰依法提起本件上訴，請求撤銷原判決，另為被告無罪判決
    之諭知云云。
二、經查，自案發後之現場照片觀之（參警卷第九頁），被告負責承攬之施工處，確
    已經開挖，且施工範圍之邊緣與路面間確有水平之落差，並非平整等高，而施工
    範圍內之臺電公司人工蓋之水平高度亦顯高於施工處之路面，造該該施工處自施
    工邊緣處向施工中心下陷，惟於接近人孔蓋附近路面時復又隆起之情況，此並核
    與系爭道路交通事故現場圖（參警卷第十四頁）所繪測該施工處為長五點六公尺
    、寬三點二公尺之長方形區塊，而於該區塊之左側、右側、下側邊緣各與路面有
    深五公分、二公分、三公分之水平上下落差，至該臺電公司之人孔蓋則距右側邊
    緣有一點九公尺之遠等情相符。再於案發當日到現場處理之員警即證人許志忠亦
    於偵訊中證稱伊趕赴現場時，案發地點確實有凹陷，伊有以皮尺測量凹陷處與路
    面的落差約五公分等語（參偵卷第十九頁背面）。綜上，足認被告承攬之系爭工
    程施工處，於案發時確有未與周遭路面等高而有水平上下落差之情形。另被告所
    辯稱該水平上下之落差係經路過之超載車輛重壓所致，而證人許志忠雖亦到庭證
    稱該施工區域有輪胎壓過去的地方才有下陷，沒有輪胎壓過的部分就是平的等語
    （參本院卷第一○四頁），然自系爭案發現場照片及上開說明，可知該施工區域
    之邊緣水平凹陷處，並非呈現如車輛車輪壓過痕跡之雙軌形態陷落，而係全面性
    自邊緣向中心陷落，顯然並非車輛輾壓過所造成，是被告以上開情詞辯稱該陷落
    並非由其施工所造成一節，即不足採信。
三、又查，參以上開案發之現場照片，被告承攬之施工長形區域旁，並無擺置任何路
    障或警示之標誌、紅色圓形錐等物，至該施工區域與一旁已經封閉之道路間，雖
    有水泥護欄區隔，然此顯非被告用以作為施工區○○路障使用，而係該封閉道路
    之施工單位為免人車進入已封閉路段所為之圍籬。另自上開現場照片觀之，該水
    泥護欄間雖另擺設有二只紅色圓形錐，惟依其擺放之位置，仍應與系爭工程之施
    工區域無關。再員警許志忠雖於本院審理中到庭證稱於系爭施工區域右側之封閉
    道路工地中，有幾只散落之紅色圓形錐等語（參本院卷第一一○頁），而系爭事
    故現場圖亦於該封閉施工路面處繪有警示錐，雖可認定於案發時，系爭施工區○
    ○○○○道路之處，確有紅色圓形警示錐之擺放；惟該警示錐散落之位置，雖係
    緊鄰系爭案發施工現場，然該封閉道路之施工工程與被告負責承攬之系爭工程間
    既有水泥護欄明顯區隔，且為不同施工單位，實無法逕以推論該紅色警示錐，原
    係被告用以擺放於案發地點作為警示之用，更無任何證據足以證明該警示錐原置
    放在本件被告施工區域之現場，係經過往之車輛駕駛人自系爭施工區域棄置於該
    已封閉之道路上。再被告雖辯稱於同一路段上，其所負責施作之區域，除系爭案
    發施工區域外，另外一處施工區域，兩者相隔不遠，惟自告訴人所自行拍攝之案
    發現場照片觀之，該處施工區域顯有擺放圓形錐，是可推論系爭施工區域，其施
    工團隊，應亦會擺放相同之圓形錐等語；然自該照片觀之，被告所述之另處施工
    區域，雖確有放置多個紅色圓形錐，然既無證據證明，自不能以同一施工團隊在
    不同區域既有置放紅色警示錐，據以推論被告確於系爭案發之施工區域亦會擺放
    相同之圓形錐。
四、另被告復辯稱系爭施工區○○○○道路已完全封閉，人車不得通行等語，是其本
    不須就系爭工程特施工現場為防護措施，亦無需在施工區域上擺放堅固之平板等
    物，以防止車輛經過重壓破壞路面等語；然查，經本院依職權向臺灣電力公司函
    詢系爭工程所在道路，於案發時是否業經封閉，該公司則係函覆「本洲五街（台
    一線至本工二街口即該道路）道路拓寬工程係由高雄縣政府辦理，本處承攬商僅
    於九十一年十一月十四日上午九時至九十一年十一月十五日上午十點止，以交通
    安全錐圍阻施工範圍（本洲五街一○二號前），配合埋設管路」等情（詳參本院
    卷第六十一頁、臺灣電力公司九十三年三月十一日高雄市第九三○二－○五二一
    號函），足認該道路並未經該公司封閉；況該道路若確經全面封閉，何以案發之
    施工區○○○道路，施工該處區域之單位另須特以水泥護欄等物加以圍籬，禁止
    人車進入，而為重覆之封閉行為。綜上所述，足認系爭工程所在之道路，除已經
    其他施工單位所封閉部分外，並無全面封閉而禁止所有人車通行之情況。
五、末查，告訴人確於九十一年十一月十五日七時三十分許，騎乘牌照號碼為ＱＡ三
    －六○八號之輕型機車自東向西行經該路段時，因該施工處有路面水平落差不平
    整而致人車倒地，並因此受有薦骨骨折、右大腿及臀部皮下血腫、右腳大拇指及
    左膝擦傷之傷害等情，業經告訴人指訴綦詳，且為被告所不爭執，並有診斷證明
    書在卷可稽（參警卷第五頁至第八頁），堪信為真實。又告訴人所受前述之傷害
    ，再經本院函請國軍岡山醫院鑑定是否已達刑法第十條所規定重傷之程度，該院
    乃以九十三年四月二十八日醫山○九三○○○○三九九號函覆本院告訴人所受之
    薦椎骨骨折之傷害，已於九十一年十一月十八日經手術將骨折處徒手復位，而該
    傷害並未傷到神經，未造成下肢癱瘓，至骨折處則約三個月即可癒合，並未達刑
    法所規定重傷之程度（參本院卷第八十二頁），洵堪認定告訴人所受之傷害並未
    達刑法重傷之程度。
六、從而，被告既為哲豐公司之實際負責人，並為臺電公司位於高雄縣岡山鎮○○○
    街一○二號附近處之「配電管路工程帶料新護饋線」工程之現場工地負責人，為
    從事業務之人，而負有於地面開挖後將泥土回填平整及於施工現場擺設路面路障
    、警示標誌等，以避免危及往來使用道路交通者安全之責任。惟其竟於九十一年
    十一月十四日，於臺灣電力公司所設立之人孔蓋附近路面進行配電工程開挖道路
    後，明知該路段仍有人車通行未全面封閉，應注意敦促現場施工人員於當日施工
    完畢後，應將施工處之泥土回填平整與路面等高，如未能及時回填，亦應於施工
    路面覆蓋堅固之平板，以利人車通行，並在施工處周遭加設不易經人移動且具警
    告性質之路障及警示標誌，或全面封閉該部分道路，禁止人車通行，以防止危險
    發生，而依當時之情狀，並無不能注意之情事，卻疏未注意，未於當日結束工程
    施作後，確實回填施工路面平整與路面等高，亦未於施工路面加設堅固之平板，
    更未於施工處周遭擺設路障、警示標誌或封閉該部分道路，造成該施工處部分路
    面與周遭路面水平達五公分之上下落差，確有過失；再適有於翌日騎乘機車行經
    該路段之告訴人，因被告上開過失致道路水平落差之凹陷，導致人車倒地並受有
    如上所述之傷害，足認被告之過失情形，與告訴人所受傷害間確有因果關係，本
    件被告犯行明確，應依法論罪科刑。至系爭施工區域既為長五點六公尺、寬三點
    二公尺之長方形區塊，面積規模不小，一般行經該路段之用路人，應能發現該處
    有施工，路面應會較不平整，故應減速慢行，以避免跌倒摔落之危險發生，惟告
    訴人於本院以證人之身分到庭作證時，卻證稱伊於案發當日行經該路段時，係以
    時速四十至五十公里之速度貿然進入該施工區域，是足證告訴人亦未盡到相當之
    注意義務，而採取減速或煞車之安全措施，伊對於該事故之發生或損害之擴大亦
    與有過失，然此並不能脫免因被告之上開過失行為，導致告訴人受有受傷間之因
    果關係及過失責任，附此敘明。
七、核被告所為，係犯刑法第二百八十四條第二項之業務過失傷害罪，原審以被告所
    犯罪行明確，而依刑法第二百八十四條第二項之規定，判處被告有期徒刑三月，
    並諭知易科罰金之折算標準，其認事用法，均無不合，量刑亦屬適當。公訴人循
    告訴人之請求，以原審量刑過輕、被告以其之行為應為無罪，且縱認有罪，原審
    亦量刑過重為由分別執以上訴，均無理由，應予駁回。惟查，被告未曾受有期徒
    刑以上之宣告，此有臺灣高雄地方法院檢察署刑案資料查註紀錄表及臺灣高等法
    院被告全國前案紀錄表各一份附卷可稽，足見被告素行尚屬良好且被告已於案發
    後，積極與告訴人達成和解，賠償告訴人所受損害，並由被告所屬之哲豐公司與
    告訴人簽立和解契約書，此有該和解書一份在卷可稽，信其歷此偵、審程序，應
    能知所警惕，而無再犯之虞，本院認所宣告之刑，以暫不執行為適當，爰併予宣
    告緩刑二年，用啟自新。
據上論斷，依刑事訴訟法第四百五十五條之一第一項、第三項、第三百六十八條，刑
法第七十四條第一款，判決如主文。
本案經檢察官丙○○到庭執行職務。
中     華    民     國     九十三     年       五       月      二十八  日
                              臺灣高雄地方法院刑事第二庭
                                  審判長法官    莊崑山
                                        法官    曾鴻文
                                        法官    林靜梅
右正本證明與原本無異。
不得上訴。
                                      書記官    洪生輝
中    華    民    國      九十三      年      五      月      三十一    日
